臺灣臺中地方法院刑事判決　　　　　　　　　　　　　九十一年度易字第二九一號
　　公　訴　人　台灣台中地方法院檢察署檢察官
　　被　　　告　甲○○
　　　　　　　　乙　○
右列被告等因家庭暴力防治法之傷害等案件，經檢察官提起公訴（九十年度偵字第一
八六０六號），本院判決如左：
    主  文
甲○○連續傷害人之身體，累犯，處拘役肆拾日，如易科罰金，以佰元折算壹日。
乙○傷害人之身體，處罰金壹仟元，如易服勞役，以佰元折算壹日。被訴毀損部分
，無罪。
    事  實
一、甲○○前於民國（下同）八十九年間，因家庭暴力之傷害罪，經台灣高等法院台
    中分院判處有期徒刑三月確定，於九十年一月二十五日執行完畢，而乙○係甲○
    ○之前配偶（甲○○、乙○等二人業於九十年七月廿五日離婚），為家庭暴力防
    治法第三條第一款所定之家庭成員。於九十年六月二十八日晚上九時許，在台中
    縣和平鄉○○村○○路○段八七號甲○○、乙○之住處，甲○○、乙○因細故發
    生爭執，甲○○竟基於傷害人身體之概括犯意，拉乙○頭髮，毆打乙○頭部及臉
    ，並將乙○壓在地上，乙○心有不甘，乃亦基於傷害人身體之犯意，以口紅毆打
    甲○○頭部及左下肢等處，二人即互為毆打，因而致乙○受有左臉部擦傷○點五
    乘○點一公分、左前胸淤青二乘二公分之傷害；甲○○則受有頭部及左下肢外傷
    之傷害。於九十年八月十九日晚上七時三十分許，甲○○酒後返回前開住處時，
    又與乙○發生爭執，詎甲○○又承前普通傷害之犯意，又出手毆打乙○，致乙○
    受有左眼眶挫傷、左肘瘀血、四肢多處挫傷之傷害，並於毆打過程中，向乙○嚇
    稱：「要姓繆的全家好看！」等語，以此加害身體之事，恐嚇乙○，使乙○心生
    畏懼，並致生危害於乙○之安全。
二、案經甲○○、乙○訴由台中縣警察局和平分局報請台灣台中地方法院檢察署檢察
    官偵查起訴。
    理  由
壹、有罪部分：
一、訊據被告乙○固坦承有於九十年六月二十八日與被告甲○○發生爭執時，並與被
    告甲○○打架不諱，惟矢口否認有何犯行，辯稱：當時係因甲○○抓住伊，伊才
    咬他的云云；訊據被告甲○○亦矢口否認右開犯罪事實，辯稱：伊沒有打乙○，
    也沒有恐嚇她云云。經查：
（一）右開犯罪事實，業據被告甲○○、乙○相互指訴綦詳，核與證人即被告甲○○
      、乙○之子繆秋福於偵查證述：「（問：九十年六月二十八日晚上你父母如何
      吵架？）我在房間。後來聽到外面有吵鬧聲，出去看時，母親臉上就有流血，
      他們二人一直吵，後來發生互毆，之後我母親就將我父親一袋衣服丟出去，叫
      他搬出去；（問：九十年八月十九日情形？）當天我是在房間內，聽到父親上
      樓一直罵三字經，我母親就跟他吵架，我沒有出去看，我女兒有告訴我說爺爺
      的衣服被扯破，阿嬤臉上有流血，叫我去救她，我只叫我女兒報警；（問：有
      聽到你父親恐嚇母親說如不分他一半財產要讓你們好看？）他常常這麼說，當
      天他也確實有這麼說」等語相符，又被告乙○、甲○○因此而受有如事實欄所
      示之傷害，亦有台中縣東勢鎮農會附設農民醫院診斷證明書二紙（被告乙○部
      分）、行政院衛生署豐原醫院診斷證明書一紙（被告甲○○部分）附卷可稽。
      又於九十年六月廿八日該次甲○○受有頭部及左下肢外傷之傷勢，核與被告乙
      ○於偵查中所自承之：當天伊發現旁邊桌上有口紅，伊順手拿起來就打他的頭
      等語相符（見偵查卷第三十二頁正面），足徵被告甲○○、乙○二人上開互為
      指述對方之犯罪事實應堪採信。又於發生爭執時嚇以：「要姓繆的全家好看！
      」等語，衡情在一般大眾之認知上顯有加害他人之身體意涵，已足使乙○心生
      畏懼，並致生危害於乙○之安全之地步。雖證人繆秋福前半段證稱：財產要給
      一半等語，且公訴人亦認甲○○前半段係嚇以：如果要與他離婚，財產要給他
      一半等語，惟此部分已據告訴人乙○當庭更正係嚇以：「要姓繆的全家好看！
      」等語，再參以甲○○、乙○等二人業於九十年七月廿五日離婚，自不可能於
      九十年八月十九日猶以前詞恐嚇之，併此敘明。
（二）雖被告乙○辯稱：當時甲○○抓住伊，伊打咬他云云，然按正當防衛必須對於
      現在不法之侵害始得為之，侵害業已過去，即無正當防衛可言。至彼此互毆，
      又必以一方初無傷人之行為，因排除對方不法之侵害而加以還擊，始得以正當
      防衛論。故侵害已過去後之報復行為，與無從分別何方為不法侵害之互毆行為
      ，均不得主張防衛權（最高法院三十年度上字第一０四０號判例可資參照）。
      本件被告乙○係以口紅毆打被告甲○○等情，已據前述，且亦無積極證據足資
      證明被告當時係因受不法侵害始為毆打之防衛行為，揆諸前開說明，被告自不
      得主張正當防衛權，因此被告辯稱其無傷害之犯行，無非事後卸責之詞，不足
      採信。
（三）綜上所述，被告二人所辯，顯均係避重就輕之詞，不足採信。是本件事證明確
      ，被告甲○○傷害、恐嚇罪及被告乙○傷害罪，均堪認定。
二、被告甲○○與被告乙○二人係夫妻關係，渠等為家庭暴力防治法第三條第一款所
    定之家庭成員。核被告甲○○所為，係犯刑法第二百七十七條第一項之傷害罪、
    刑法第三百零五條恐嚇罪；被告乙○所為，係犯刑法第二百七十七條第一項之傷
    害罪。均屬家庭暴力防治法第二條第二項之家庭暴力罪。被告甲○○前後二次傷
    害犯行，時間緊接，所犯罪名相同，顯係基於概括犯意為之，為連續犯，應依刑
    法第五十六條之規定，以一罪論，並加重其刑。又被告甲○○所犯上開連續傷害
    罪與恐嚇危害安全罪，兩罪間有手段目的之牽連關係，為牽連犯，應從一重之連
    續傷害罪處斷。公訴人認係分論併罰，尚有未洽，併此敘明。又被告甲○○曾於
    八十九年間，因家庭暴力之傷害罪，經台灣高等法院台中分院判處有期徒刑三月
    確定，於九十年一月二十五日執行完畢，有卷附台灣台中地方法院檢察署刑案資
    料查註記錄表及台灣高等法院被告全國前案紀錄表可按，渠於五年之內再犯本件
    有期徒刑以上之罪，為累犯，應依刑法第四十七條規定遞加重其刑。爰審酌被告
    等二人所受之傷害尚非嚴重，暨被告等二人犯罪之動機、目的、犯罪時所受之刺
    激，二人間之關係等一切情狀，分別量處如主文所示之刑，被告甲○○部分，並
    諭知易科罰金之折算標準，被告乙○部分，並諭知易服勞役之折算標準。
貳、無罪部分：公訴意旨另以：被告乙○於九十年八月十九日晚上七時三十分許，基
    於毀損之故意，持美工刀割破甲○○所有車牌號碼ＯＣ─８９８８號小貨車後車
    棚，致令不堪用，足生損害於甲○○，因認被告乙○另涉有刑法第三百五十四條
    毀損罪。惟訊據被告乙○堅決否認有毀損之犯行，經查，告訴人甲○○所有之小
    貨車車高二百零六公分、破損處為一百八十二公分處，而被告乙○之身高為一百
    五十一公分、人高再加上手高為一百八十九公分等情，業據本院當庭請法警協同
    被告乙○、告訴人至法庭外停車場處測量上開自用小貨車在卷，並為告訴人、被
    告自承在卷，準此，苟前揭小貨車之車棚車確係被告乙○所為，以其勢必要墊腳
    方能為之，然既竟在破壞，焉可能再多此一舉？況被告乙○已是六十歲之人，行
    動上已不甚敏捷，豈可能於毀損之際，再為墊腳之動作呢？而且亦查無其他積極
    證據足以證明被告乙○有何毀損之犯行，其此部分犯行不能證明，爰依法為無罪
    之諭知。
據上論斷，應依刑事訴訟法第二百九十九條第一項前段、第三百零一條第一項前段，
刑法第五十六條、第二百七十七條第一項、第三百零五條、第五十五條、第四十一條
第一項前段、第四十二條第二項、第四十七條，罰金罰鍰提高標準條例第一條前段、
第二條，判決如主文。
中      華       民       國     九十一     年    四    月     十七     日
                                      臺灣臺中地方法院刑事第三庭
                                          法  官  吳  進  發
右正本證明與原本無異。
如不服本判決，應於判決送達後十日內向本院提出上訴狀，上訴於臺灣高等法院臺中
分院( 須附繕本 )。
                                           書記官
中      華       民   國     九十一     年    四    月     十七     日
附錄論罪法條：
刑法第二百七十七條第一項
傷害人之身體健康者，處三年以下有期徒刑、拘役或一千元以下罰金。
刑法第三百零五條
以加害生命、身體、自由、名譽、財產之事，恐嚇他人致生危害於安全者，處二年以
下有期徒刑、拘役或三百元以下罰金。
